【裁判字號】    97,消債更,438
【裁判日期】    971030
【裁判案由】    更生事件
【裁判全文】
臺灣臺南地方法院民事裁定           97年度消債更字第438號
聲  請  人
即  債務人  甲○○
上列當事人聲請消費者債務清理事件聲請更生，本院裁定如下：
    主  文
債務人甲○○自民國九十七年十月三十日下午四時起開始更生程
序。
    理  由
一、按債務人不能清償債務或有不能清償之虞，且無擔保或無優
    先權之債務總額未逾新臺幣（下同）1,200萬元者， 於法院
    裁定開始清算程序或宣告破產前，得向法院聲請更生。法院
    開始更生程序之裁定，應載明其年、月、日、時，並即時發
    生效力，消費者債務清理條例第3條、第42條第1項、第45條
    第1項定有明文。 又按債務人對於金融機構因消費借貸、自
    用住宅借款、信用卡或現金卡契約而負債務，在聲請更生或
    清算前，應提出債權人清冊，以書面向最大債權金融機構請
    求協商債務清償方案，並表明共同協商之意旨。債務人與金
    融機構協商成立者，不得聲請更生或清算，但因不可歸責於
    己之事由，致履行顯有重大困難者，不在此限。本條例施行
    前，債務人依金融主管機關協調成立之中華民國銀行公會會
    員，辦理消費金融案件無擔保債務協商機制與金融機構成立
    之協商，準用前項之規定。消費者債務清理條例第151條第1
    、5、6項亦定有明文。
二、聲請意旨略以：聲請人即債務人甲○○現任職私立志光法商
    短期補習班，目前每月收入約27,500元，除此收入外，名下
    無其他財產，然累計債務總金額已達1,366,142元， 負債顯
    然超過資產甚多，已達不能清償債務或有不能清償之虞之程
    度。聲請人雖曾於民國95年 4月23日依照中華民國銀行公會
    會員辦理消費金融案件無擔保債務協商機制，與債權人台新
    國際商業銀行等6家銀行成立協商，每月應還款金額為19,66
    6元， 分80期，至全部清償為止。然聲請人每月收入扣除應
    清償之協商金額後，已無法維持基本生活費及扶養子女與父
    母生活支出，且聲請人之前配偶曾承諾按月給付聲請人18,0
    00元亦未依約履行，聲請人實有不可歸責於己致履行顯有重
    大困難之事由，且無擔保或無優先權之債務總額未逾1,200
    萬元，復未經法院裁定開始清算程序或宣告破產，爰依法向
    本院聲請更生等語。
三、經查：
    (一)聲請人於消費者債務清理條例施行前，曾依金融主管機關
      協調成立之中華民國銀行公會會員，辦理消費金融案件無
      擔保債務協商機制與金融機構進行協商，嗣與各債權銀行
      就無擔保債務協商成立，約定自95年5月起， 分80期，每
      月償還19,666元等情，有協議書及無擔保債務還款計畫附
      卷可按（本院卷第84頁至第85頁）。
    (二)聲請人聲請本件更生時，其財產除扣減勞保及健保費用後
      每月收入約為25,337元（以97年1月至6月薪資計算），除
      對第三人即聲請人前配偶乙○○尚有20萬7千元及自96年5
      月1日起，至101年12月31日止，按月給付18,000元之債權
      外， 並無其他財產，但其債務總金額已達1,366,142元之
      事實，有財團法人金融聯合徵信中心之當事人綜合信用報
      告書、財政部國稅局綜合所得稅各類所得資料清單、財產
      歸屬資料清單、薪資單、離婚協議書、本院96年度家簡字
      第9號判決書等件（本院卷第12頁至第15頁、第9頁至第11
      頁、第118頁至第123頁、第54頁至第56頁），附卷可憑，
      並經本院向聲請人任職之私立志光法商短期補習班查明屬
      實，有該補習班所提之薪資單在卷足稽（本院卷第87頁以
      下）自堪信為真實。至於第三人乙○○所負欠聲請人前揭
      債務，係因乙○○不履行該債務，聲請人乃訴請本院判決
      ，然乙○○名下已無不動產可供執行，其於96年總收入亦
      僅為25,538元而已，此有前揭判決書及乙○○財產所得明
      細表附卷可憑（本院卷第67頁）。而故聲請人主張，其有
      不能清償債務，且其無擔保或無優先權之債務總額亦未逾
      1,200萬元之事實為真。
    (三)另聲請人聲請更生時每月收入為25,337元，且聲請人之債
      務人即乙○○亦名下已無不動產，其96年總收入亦僅為25
      ,538 元而已， 復不履行前揭債務之事實，均見前述。本
      院審酌聲請人於消費者債務清理條例施行前，曾與各債權
      銀行無擔保債務成立協商，約定每月償還19,666元等情，
      亦如上述。是依內政部公佈之台灣省97年每月每人最低生
      活費係9,829元計算， 聲請人每月所領之薪資扣除其本人
      最低生活費9,829元後， 已不足支付其之前與各債權銀行
      就無擔保債務成立協商所約定每月應償還之19,666元，應
      屬明確。況聲請人另有一女即謝芮榆（94年12月12日生）
      尚待扶養，此有戶籍謄本附卷可憑（本院卷第17頁）。故
      聲請人主張有不可歸責於己之事由，致履行上開協議顯有
      重大困難，堪予採信。
    (四)至於債務人前未曾經法院宣告清算程序或宣告破產，亦未
      曾依消費者債務清理條例或破產法之規定而受刑之宣告等
      情，亦有本院民事紀錄科查詢表、臺灣高等法院被告前案
      紀錄表在卷可憑。
四、綜上所述，聲請人僅係一般消費者，並未從事營業，其已達
    不能清償債務或有不能清償之虞之程度，其中無擔保或無優
    先權之債務，在1,200 萬元以下，之前雖與各債權銀行達成
    協議，但因不可歸責於己之事由，致履行上開協議顯有重大
    困難，且未經法院裁定開始清算程序或宣告破產，又查無消
    費者債務清理條例第6 條第3 項、第8 條或第46條各款所定
    駁回更生聲請之事由存在，則債務人聲請更生，應屬有據，
    爰裁定如主文。
中    華    民    國    97    年    10    月    30    日
                  民事第三庭  法  官  王漢章
上為正本係照原本作成
本裁定不得抗告。
本裁定已於97年10月30日下午4時公告。
中    華    民    國    97    年    10    月    30    日
                              書記官  林木村


司法院資訊處製作；財團法人民間司法改革基金會備份。
